【裁判字號】    88,上訴,1746
【裁判日期】    890509
【裁判案由】    強盜
【裁判全文】
臺灣高等法院高雄分院刑事判決                  八十八年度上訴字第一七四六號
    上  訴  人
    即  被  告  乙○○
    指定辯護人  本院公設辯護人  孫妙岑
右上訴人因強盜案件，不服臺灣高雄地方法院八十八年度訴字第一八九七號中華民國
八十八年十一月五日第一審判決（起訴案號：臺灣高雄地方法院檢察署八十八年度偵
字第一七七六八號），提起上訴，本院判決如左：
      主  文
原判決撤銷。
本件公訴不受理。
      理  由
一、公訴意旨略以：被告乙○○意圖為自己不法所有，於民國八十八年七月十七日下
    午五時十分許，在高雄市○○區○○路八七六巷二弄即莒光國小後門路旁，見被
    害人甲○○將所駕駛之車牌號碼ＸＶ─六四六六號自用小客車停放於路旁，下車
    接小孩放學而車門未鎖之際，公然開啟車門，搶奪被害人甲○○置於車內之皮包
    一只（內有現金新台幣二萬元、金融卡三枚、信用卡三枚），得手後欲離去之際
    ，為甲○○發現，上前與乙○○發生拉扯，乙○○為脫免逮捕，以手甩開甲○○
    ，致甲○○左手中指、無名指之指甲折斷，認被告乙○○涉有刑法第三百二十九
    條準強盜罪嫌，應依同法第三百二十八條第一項論處。
二、按同一案件繫屬於有管轄權之數法院者，由繫屬在先之法院審判之，不得為審判
    之法院就起訴之案件，應諭知不受理之判決，刑事訴訟法第八條前段、第三百零
    三條第七款，分別定有明文。此乃因一事不再理為刑事訴訟法上一大原則，蓋對
    同一被告之一個犯罪事實，祇有一個刑罰權，不容重複裁判，故檢察官就同一事
    實無論其為先後兩次起訴或在一個起訴書內重複追訴，法院均應依刑事訴訟法第
    二百九十五條第二款（舊法，即現行刑事訴訟法第三百零三條）就重行起訴部分
    諭知不受理之判決；又法院對於提起自訴或公訴之案件，應先為形式上之審理，
    如經形式上審理後，認為欠缺訴訟之要件，即應為形式之判決，毋庸再為實體上
    之審理（最高法院五十五年台非字第一七六號、七十二年台上字第四四八一號判
    例參照）；而所謂同一案件，關於實質上一罪或裁判上一罪（如刑法第五十五條
    及第五十六條之犯罪）均屬之，合先敘明。
三、經查：訊據被告乙○○始終否認涉有準強盜犯行，辯稱：伊係要偷被害人皮包，
並非搶奪，被發覺時，伊僅逃跑，並未以暴力反抗等語。查本件依被害人甲○○
    於警訊時所供：「．．．我下車時，該名男子即進入車內拿走我放於車內的皮包
    ．．．」（見八十八年六月七日警訊筆錄）於檢察官偵查中供稱：「．．．我已
    離開車，門未關，我一回頭，就看見被告打開車門要拿皮包．．．」（見八十八
    年八月六日檢察官訊問筆錄）於原審審理中供稱：「．．．我是下車去．．．距
    離有三十公尺遠．．．」（見八十八年十月二十日原審審判筆錄）顯見被害人甲
    ○○案發當時業已下車，離開三十公尺遠，由其「一回頭才看見被告打開車門要
    拿皮包」，亦可知其視線亦已離開車子，被告乙○○乘此被害人甲○○「不知」
    之一刻，打開車門竊取被害人甲○○之皮包，自屬單純之竊盜無疑，公訴人認屬
    搶奪，應有未洽。又刑法第三百二十九條之準強盜罪，係以竊盜或搶奪，因防護
    贓物，脫免逮捕或湮滅罪證，而當場施以強暴脅迫者為構成要件。而所謂強暴，
    謂直接或間接對於人之身體施以暴力，壓制被害人之抗拒，或使被害人處於不能
    抗拒之狀態，始克成立。查被害人甲○○於警訊時供稱：「．．．（被告乙○○
    ）將我手甩開，致使我右手指指甲折斷。」（見八十八年六月七日警訊筆錄）於
    檢察官偵查中供稱：「．．．他就把皮包丟到牆角，我未看到，還繼續和他拉扯
    ，他就把我甩開，我左手中指、無名指指甲折斷．．．」（見八十八年八月六日
    檢察官訊問筆錄）於原審審理中供稱：「．．．那天下雨，我抓住他前胸部位之
    雨衣，有發生拉扯，而之後他就逃跑．．．左手中指、無名指（指甲）有斷裂，
    沒有皮肉傷。」（見八十八年十月二十日原審審判筆錄）顯見被告乙○○係於被
    害人甲○○與其拉扯之際，甩開被害人甲○○之手，此項「甩開」之動作，固造
    成被害人甲○○左手中指、無名指指甲折斷，惟衡情僅屬被拉扯時之被動之本能
    反應，並非出於積極之對被害人甲○○之身體施加暴力，亦不足認有以之壓制被
    害人之抗拒，或使被害人處於不能抗拒之狀態，並不符刑法第三百二十九條之準
    強盜罪因防護贓物，脫免逮捕或湮滅罪證，而當場施以強暴脅迫之構成要件，顯
    見本件被告乙○○之行為，僅屬單純之竊盜犯行，自難以準強盜罪責相繩。查被
    告乙○○曾於八十八年六月八日二十一時許，在屏東市○○街一八五巷三十六號
    門前，意圖為自己不法之所有，徒手竊取張亨亮所有車號ＰＭＡ─八四三號重型
    機車一部，得手後供己行竊騎用；又於八十八年六月二十三日十四時許，騎乘前
    揭ＰＭＡ─八四三號重型機車，行經屏東市○○路與勝利路時，見方靜女所有之
    ＸＣ─三六一二號自小客車之車門未鎖，意圖為自己不法之所有，私自進入該小
    客車內，再徒手竊取車內駕駛座上女用背包（內有其國民身分証、合作金庫、世
    華銀行、高雄企銀存款簿、郵局存款簿各一本、其妹方辰春所有之郵局存款簿一
    本中國信託商業銀行、匯豐銀行、大眾銀行及聯邦商業銀行大立伊勢丹信用卡各
    一張、印鑑章二枚及現金新台幣四千一百元），經臺灣屏東地方法院檢察署檢察
    官認定被告乙○○犯刑法第三百二十條第一項竊盜等罪，而於八十八年七月三十
    一日以八十八年度偵字第四九九五號偵結起訴，並經臺灣屏東地方法院於八十八
    年十一月十一日判處被告乙○○有期徒刑二年十月，經上訴本院八十八年度上訴
    字第一七六一號偽造文書等案審結後，改判被告乙○○有期徒刑四年六月，強制
    工作二年（含檢察官移送併案審理部分），尚未確定，有起訴書、判決書函附卷
    足參。而本件被告乙○○竊取被害人甲○○之皮包，其犯罪之時間、犯罪之方法
    、動機、目的，與前開檢察官起訴、移送併案審理部分之犯罪之時間相近，而其
    犯罪之方法、動機、目的，均屬相同，顯係以概括之犯意反覆施為，自形式以觀
    ，應為連續犯，質言之前案與本案在形式上有連續犯關係，為裁判上一罪。而前
    案既經檢察官於八十八年七月三十一日以八十八年度偵字第四九九五號偵結起訴
    ，而於八十八年八月十八日繫屬於臺灣屏東地方法院，因而本案自應併由繫屬在
    先之臺灣屏東地方法院審理，而臺灣高雄地方法院檢察署檢察官將本案再於八十
    八年八月二十四日向臺灣高雄地方法院起訴，核有未合。揆之上開的說明，本案
    自應為不受理之諭知。
四、原審疏未詳查，遽為實體審究，並加以論罪科刑，容有未洽。被告上訴意旨雖未
    指摘及此，唯原判決既有可議，自應由本院將原判決撤銷，改諭知不受理之判決
    ，以資適法。
據上論結，應依刑事訴訟法第三百六十九條第一項前段、第三百六十四條、第三百零
三條第七款、第三百零七條，判決如主文。
本案經檢察官羅正平到庭執行職務。
中    華    民    國     八十九     年       五       月     九     日
                              臺灣高等法院高雄分院刑事第三庭
                                  審判長法官  莊秋桃
                                        法官  魏式璧
                                        法官  陳中和
右正本證明與原本無異。
如不服本判決，應於判決送達後十日內向本院提出上訴狀，其未述理由者並應於提
出上訴狀後十日內向本院補提理由書（應附繕本)。
                                      書記官  劉博文
中    華    民    國     八十九     年       五       月     十一   日
                                                                  Ｊ


司法院資訊處製作；財團法人民間司法改革基金會備份。
